【裁判字號】    97,易,32
【裁判日期】    970509
【裁判案由】    恐嚇等
【裁判全文】
臺灣桃園地方法院刑事判決                97年度易字第32號
公  訴  人  臺灣桃園地方法院檢察署檢察官
被      告  甲○○
                      號
上列被告因恐嚇等案件，經檢察官提起公訴（九十六年度偵字第
九四一四號），本院判決如下：
    主  文
甲○○共同乘他人急迫貸以金錢，而取得與原本顯不相當之重利
，處有期徒刑陸月，如易科罰金，以新臺幣壹仟元折算壹日，減
為有期徒刑參月，如易科罰金，以新臺幣壹仟元折算壹日；又共
同以加害身體之事恐嚇他人致生危害於安全，處有期徒刑陸月，
如易科罰金，以新臺幣壹仟元折算壹日，減為有期徒刑參月，如
易科罰金，以新臺幣壹仟元折算壹日。應執行有期徒刑伍月，如
易科罰金，以新臺幣壹仟元折算壹日。
    事  實
一、甲○○與姓名、年籍不詳，綽號「阿德」之成年男子共同基
    於乘他人急迫貸以金錢而取得與原本顯不相當重利之犯意聯
    絡，於民國九十五年十一月間某日，因乙○○需款孔急，向
    其等借款，遂在桃園縣中壢市後火車站某處，表示要貸予乙○○新臺幣（下同）五萬元，約定利息以每七天為一期，每
    期支付八千四百元（即月息百分之六十八），乙○○同時在
    甲○○及「阿德」之要求下，簽立面額五十萬元之本票一張
    交予「阿德」以供擔保，「阿德」則預扣第一期利息後，僅
    交付四萬一千元予乙○○；其後，乙○○數度接獲甲○○來
    電催繳利息，二人並先後約定在同縣平鎮市○○路與華隆街
    口之統一便利超商前、同址附近之力特光電公司前及同縣市
    ○○路快速道路下等處交付，乙○○共支付五期利息計四萬
    二千元予甲○○及「阿德」，甲○○及「阿德」因此取得與
    原本顯不相當之重利。嗣因乙○○無力支付利息，甲○○與
    「阿德」竟另行基於恐嚇致生危害於安全之犯意聯絡，於九
    十六年二月二十一日晚間七時許，由甲○○駕駛車號五六九
    一－ＭＮ號自用小客車前往桃園縣龍潭鄉○○街八十號乙○○之戶籍所在地，向乙○○之父丙○○以兇惡語氣恐嚇稱：
    「不還錢的話，要你兒子一隻手、一隻腳」等語，致丙○○
    心生畏懼。嗣因乙○○報警處理，並與警方配合，向甲○○
    佯稱要還錢，甲○○遂於九十六年三月二十三日晚間十時許
    ，駕駛上開自用小客車，在同縣中壢市○○路與中興路口等
    候乙○○，而為警當場查獲。
二、案經桃園縣政府警察局龍潭分局報請臺灣桃園地方法院檢察
    署檢察官偵查起訴。
    理  由
壹、證據能力部分：證人乙○○、丁○○、丙○○於檢察官偵查
    中，係依法具結而為陳述，復於本院審理時到庭，經交互詰
    問，賦予被告對質詰問之機會，復查無其於檢察官偵查中之
    陳述，有何顯不可信之情況，依刑事訴訟法第一百五十九條
    之一第二項之規定並參酌司法院大法官會議釋字第五八二號
    解釋之意旨，其等於檢察官偵查中所為之陳述，自具有證據
    能力。
貳、實體部分
  一、訊據被告矢口否認有何重利及恐嚇之犯行，辯稱：伊與阿
      德在後火車站與乙○○見面，伊不知阿德與乙○○談論何
      事，事後伊受阿德委託向乙○○拿東西，伊不知乙○○與
      阿德間的債務關係，又伊係駕駛五六九一－ＭＮ號小客車
      搭載阿德及另一名手臂包石膏的朋友前往國聯街，但伊並
      未下車，並未口出恐嚇之言云云。經查：
    (一)被告上開犯罪事實，業據證人乙○○於本院審理時及檢察
      官偵查中證述：九十五年十一月間某日伊急需用錢，需要
      當天就拿到一筆錢，伊看見牆壁上的小廣告，打電話過去
      ，與對方約在中壢後火車站，被告及另一人與伊見面，伊
      要向他們借五萬元，只拿到四萬一千元，伊有簽五十萬元
      的本票交給上述另一個人，該人說遊戲規則就是這樣，簽
      本票時被告也在場，並約定利息是每星期八千四百元，之
      後都是被告打電話給伊要利息，曾在平鎮市○○路工業區
      旁邊的便利商店、金陵路快速道路下、力特光電公司附近
      交付過五次利息，除了在金陵路快速道路下那次，是被告
      及上述另一人一同到場收利息外，其餘都是被告單獨來收
      等語甚詳（見本院易字卷第二十八至三十二頁、偵查卷第
      六十二至六十五頁）、證人即被告恐嚇丙○○時在場之人
      丁○○於本院審理及檢察官偵查中證稱：九十六年二月二
      十一日晚間七時許，被告和另一個人到丙○○家要找乙○○，被告說乙○○欠他五十萬元，並有出示本票，還要強
      行進入丙○○的家裡，伊當時在丙○○家，就向被告說這
      樣不行，被告口氣不好對著丙○○說：如果乙○○不還錢
      ，要他一隻手一隻腳，被告當時是駕駛一台黑色SOLIO 小
      客車，大多說台語，左手前臂包著十幾公分的紗布，手臂
      還可以自由活動，伊確定當天左手前臂包紗布之人就是被
      告等語明確（見本院易字卷第三十四至三十八頁、偵查卷
      第六十八頁正反面）、證人丙○○於本院審理時及檢察官
      偵查中證稱：九十六年二月二十一日下午七時許被告和另
      一個人到伊桃園縣龍潭鄉○○街八十號住處說要找乙○○
      ，被告講話比較多，被告說乙○○欠他錢叫伊要還，並有
      拿一張紙出來，說是本票，但伊看不清楚內容，被告有些
      話是以台語說的，伊有聽到被告說一句「什麼腳」（台語
      ），整句話伊聽不懂，伊和對方談話沒多久，丁○○就從
      伊的家裡出來看，被告跟另一個人對伊講話很兇很大聲，
      伊是鄉下人，聽了很害怕等語綦詳（見本院易字卷第三十
      九至四十一頁），衡諸證人乙○○、丁○○、丙○○與被
      告均無任何仇怨，核無虛捏、杜撰、甚至串聯誣指被告犯
      罪之必要，又三名證人之證詞均能相互佐證，並無矛盾，
      自堪採信。
    (二)被告於警詢中自承：阿德叫伊去做事，都拿一千元至三千
      元不等的錢給伊，作為謝金，所以伊就幫阿德向乙○○拿
      錢，九十六年一月底，伊開車載阿德前往桃園縣龍潭鄉○○街乙○○住處二次及前往乙○○在新竹的娘家一次，阿
      德都給伊三千元的謝金等語（見偵查卷第十三至十四頁）
      ，並於檢察官偵查中供稱：兩次去乙○○龍潭老家都有碰
      到乙○○，阿德叫乙○○還錢，但伊不知道乙○○欠多少
      錢等語（偵查卷第三十七頁），可知阿德與乙○○間之往
      來，被告多有在場參與，其甚至有單獨與乙○○接觸取款
      之情形，阿德與乙○○間之借貸情形，被告自無毫不知情
      之理，且被告復因出面向乙○○取款或載送阿德與乙○○
      見面等舉手之勞，即向阿德收取高額報酬，此與一般朋友
      間相互幫助、罕見計算對價之情形顯然有別，益徵被告與
      阿德間，就貸款予乙○○一事，具有責任分工及利潤分配
      之默契。至被告於檢察官偵查中改稱：九十五年十二月中
      及十二月底，伊幫阿德向乙○○拿信封裝著的錢，阿德各
      要給伊一千元，但第二次伊沒有收下等語（見偵查卷第三
      十七頁），於本院審理時更改稱：伊幫阿德向乙○○拿兩
      次東西，本來阿德要拿錢給伊，伊說不用，伊也沒有跟阿
      德去任何地方找過乙○○等語（見本院易字卷第四十六至
      四十七頁），被告就其涉案情節，陳述不僅相互矛盾，且
      愈加避重就輕，顯然係因被告自知其行為可議，始因畏罪
      而屢次變更說詞，均非可採。被告另辯稱其左手從未受傷
      ，證人所指前往丙○○住處恐嚇之人並非其本人云云，然
      查被告向丙○○口出恐嚇言語等情，業經證人丁○○、丙○○結證甚詳，且互核相符，已如前述，且證人丁○○、
      丙○○雖稱被告當時左手前臂包紗布，惟證人丁○○亦稱
      被告當時左手活動自如，是被告當時究係因受傷或其他因
      素而於左手前臂包有紗布，並無證據可資證明，是被告辯
      稱其左手未曾受傷云云，自不足以憑為對其有利之主張。
    (三)此外，證人乙○○於本院審理時證稱：其急需用錢才會向
      被告等人借款，亦如前述，又審諸被告等人放款之計息方
      式，係以月息百分之六十八計算，若非需款甚急，且籌款
      無門，豈有人無端願意負擔如此鉅額又極端不合理之利息
      而向被告貸款？是被告及阿德係乘證人乙○○急迫情形而
      貸與金錢等情，昭昭甚明。
    (四)綜上所述，被告空言否認涉案，辯稱其單純為阿德向乙○○拿東西，不知其中原委，亦未對於丙○○口出恐嚇之語
      云云，顯與事實不符，無可採信，本件事證明確，被告之
      犯行堪予認定。
  二、核被告所為，係犯刑法第三百四十四條之重利罪及同法第
      三百零五條之恐嚇致生危害於安全罪。被告與阿德就上開
      二罪，有犯意聯絡、行為分擔，為共同正犯。被告所犯上
      開二罪間犯意各別、行為不同，應予分論併罰。爰審酌被
      告利用他人之急迫情形獲取暴利，在他人無力清償之後，
      又惡形惡狀催討債務，破壞社會治安，犯後又飾詞圖卸，
      態度不佳，難認已有悔意等一切情狀，分別量處如主文所
      示之刑。又按中華民國九十六年罪犯減刑條例業於九十六
      年六月十五日立法三讀通過，並於同年七月十六日施行，
      查被告犯行均係在九十六年四月二十四日之前，且所犯非
      上揭減刑條例第三條所列不得減刑之罪，爰依該條例第二
      條第一項第三款，就前開二項宣告之刑，各減其刑期二分
      之一，併依同條例第九條及刑法第四十一條第一項前段，
      諭知易科罰金之折算標準，再依同上條例第十條第一項及
      刑法第五十一條第五款，定其應執行之刑。此外，本件事
      證已明，被告於本院審理庭最後陳述意見時聲請測謊，核
      無調查必要，附此敘明。
據上論結，依刑事訴訟法第二百九十九條第一項前段、刑法第二
十八條、第三百四十四條、第三百零五條、第五十一條第五款、
第四十一條第一項前段，刑法施行法第一條之一第一項、第二項
前段，中華民國九十六年罪犯減刑條例第二條第一項第三款、第
七條、第九條、第十條第一項，判決如主文。
本案經檢察官蔡宜均到庭執行職務。
中    華    民    國    97    年    5     月    9     日
                  刑事第八庭    法  官  袁雪華
以上正本證明與原本無異。
如不服本判決，應於判決送達後10日內向本院提出上訴狀（應附
繕本），其未敘述上訴理由者，應於上訴期間屆滿後20日內補提
理由書狀於本院，上訴於臺灣高等法院。
                                書記官  邱仲騏
中    華    民    國    97    年    5     月    9     日
附錄本案論罪科刑之法條：
中華民國刑法第344條
（重利罪）
乘他人急迫、輕率或無經驗貸以金錢或其他物品，而取得與原本
顯不相當之重利者，處1 年以下有期徒刑、拘役或科或併科1千
元以下罰金。
中華民國刑法第305條
（恐嚇危害安全罪）
以加害生命、身體、自由、名譽、財產之事，恐嚇他人致生危害
於安全者，處 2 年以下有期徒刑、拘役或 3 百元以下罰金。


司法院資訊處製作；財團法人民間司法改革基金會備份。
